【裁判字號】    99,訴,1090
【裁判日期】    990827
【裁判案由】    毒品危害防制條例
【裁判全文】
臺灣板橋地方法院刑事判決              99年度訴字第1090號
公  訴  人  臺灣板橋地方法院檢察署檢察官
被      告  乙○○
選任辯護人  王上律師
上列被告因違反毒品危害防制條例案件，經檢察官提起公訴（九
十九年度偵字第六六０一號），本院判決如下：
    主  文
乙○○無罪。
    事  實
一、公訴意旨另以︰被告乙○○明知安非他命係毒品危害防制條
    例第二條第二項第二款所定之第二級毒品，不得販賣，竟仍
    基於販賣第二級毒品之犯意，先於不詳時日，向某姓名年籍
    不詳之成年男子購入數量不詳之第二級毒品安非他命，將之
    分裝成小包，並自民國九十五年間起，至九十八年八月間止
    ，在臺北縣中和市○○路某巷口、圓通路某網咖店或臺北縣
    永和市○○路某網咖店等處，以每次數量一公克或新臺幣（
    下同）一千至二千元不等之代價，先後販售第二級毒品安非
    他命予甲○○約二十次。嗣於九十八年十二月一日晚間九時
    五十分許，為警持搜索票在其臺北縣中和市○○路二三六巷
    二十四弄二十八號一樓住處查獲，並扣得甲基安非他命八包
    （驗餘淨重十二點六二０八公克）、磅秤一只、分裝袋三十
    九包等物（被告另涉犯持有第一級毒品及持有後施用第二級
    毒品罪部分，另經檢察官提起公訴，並經本院以九十九年度
    易字第八０七號判處有期徒刑四月、四月，定其應執行有期
    徒刑七月確定；另涉嫌施用第一級毒品罪嫌部分，另經檢察
    官以九十八年度毒偵字第九一０七號為不起訴處分）。因認
    被告涉犯毒品危害防制條例第四條第二項之多次販賣第二級
    毒品罪嫌云云。
二、按犯罪事實應依證據認定之，無證據不得認定犯罪事實；又
    不能證明被告犯罪者，應諭知無罪之判決，刑事訴訟法第一
    百五十四條第二項及第三百零一條第一項分別定有明文。又
    按刑事訴訟法上所謂認定犯罪事實之證據，係指足以認定被
    告確有犯罪行為之積極證據而言，如未能發現相當證據或證
    據不足以證明，自不能以推測或擬制之方法，以為裁判基礎
    （最高法院二十九年上字第三一０五號及四十年台上字第八
    十六號判例意旨可資參照）。復按刑事訴訟上證明之資料，
    無論其為直接或間接證據，均須達於通常一般之人均不致有
    所懷疑，而得確信其為真實之程度，始得據為有罪之認定，
    若其關於被告是否犯罪之證明未能達此程度，而有合理懷疑
    之存在，致使無從形成有罪之確信，根據「罪證有疑，利於
    被告」之證據法則，即不得遽為不利被告之認定（最高法院
    七十六年台上字第四九八六號判例意旨可資參照）。再依刑
    事訴訟法第一百五十四條所規定之無罪推定原則及證據裁判
    原則，並非僅為被告個人之訴訟利益而設，尤其重在發現真
    實以求國家刑罰權之正確行使。若無足可證明被告從事犯罪
    構成要件之積極證據，無論假定某一被告為犯人而命其自證
    無罪，藉以過濾及鎖定特定犯罪人，或推測被告涉及之某項
    罪名，而依其自辯過程蒐求該被告生活經歷資料，藉以判斷
    其究竟有無構成特定犯罪，俱非法之所許。
三、訊據被告堅決否認有何意圖營利而販入第二級毒品安非他命
    及約二十次販賣第二級毒品安非他命予證人甲○○之犯行，
    辯稱：我否認，起訴的那些地方我沒有去，我沒有販賣二十
    餘次第二級毒品給甲○○過，網咖我也沒有去過，之前甲○
    ○有跟我借錢三千元，原本他有約定日期要還我，但後來沒
    有還，我就跟他要，他說他有錢的時候再給我，我跟他要錢
    要的很緊。我不是藥頭，我是跟他有一些結怨，所以他就亂
    咬我等語。
四、本件公訴人認被告涉嫌多次販賣第二級毒品罪嫌，無非係以
    ：證人甲○○於偵查中之結證（待證事實：全部犯罪事實）
    、扣案之甲基安非他命八包（驗餘淨重十二點六二０八公克
    ）、磅秤一只、分裝袋三十九包（待證事實：被告販賣第二
    級毒品安非他命之事實），為其論據。
五、經查：
  (一)按販賣毒品，罪責至重，就其犯罪構成要件之事實認定，當
    應以嚴謹之證據法則證明之，必期毋枉毋縱，用昭折服（最
    高法院九十六年度台上字第四一七五號判決意旨可資參照）
    。另按犯罪證據之蒐集及於審判中對犯罪之事實舉證責任及
    指出證明之方法，均屬檢察官之職責，原則上法院僅於當事
    人之主張及舉證範圍內進行調查證據，其經法定程序調查證
    據之結果，認已足以證明犯罪事實時，始得為有罪之認定。
    若其為訴訟上之證明，於通常一般人仍有合理之懷疑存在，
    尚未達於可確信其真實之程度者，在該合理懷疑尚未剔除前
    ，自不能為有罪之認定。法院不得以偵查機關關於某種犯罪
    之調查不易，即放棄上開原則之堅持，致有違背刑事訴訟無
    罪推定及嚴格證明之原則。又施用毒品者，其所稱向某人購
    買之供述，須補強證據以擔保其供述之真實性。良以施用毒
    品者其供述之憑信性本不及於一般人，況施用毒品者其供出
    來源，因而破獲者，法律復規定得減輕其刑，其有為偵查機
    關誘導、或為邀輕典而為不實之陳述之可能，其供述之真實
    性自有合理之懷疑。因此施用毒品者關於其向某人購買毒品
    之供述，必須有補強證據佐證，以擔保其供述之真實性，俾
    貫徹刑事訴訟無罪推定及嚴格證明之基本原則。而所謂補強
    證據，指其他有關證明施用毒品者之關於毒品交易之供述真
    實性之相關證據而言，必須與施用毒品者關於毒品交易之供
    述，具有相當程度之關聯性，而足使一般人對施用毒品者關
    於毒品交易之供述，並無合理之懷疑存在，而得確信其為真
    實，始足當之。是此類犯罪之重點乃在於販毒犯罪證據之蒐
    證及補強，而非僅係在法庭上對證人行交互詰問，完全在供
    述憑信性不高之證人之證詞上打轉而已（最高法院九十六年
    度台上字第四八六七號判決意旨可資參照）。
  (二)本件公訴人起訴所引用之證據之一即扣案甲基安非他命八包
    （驗餘淨重十二點六二０八公克）、磅秤一只、分裝袋三十
    九包等物證，均僅能證明被告於九十八年十二月一日經警查
    獲當時所扣案並用以證明被告於九十八年十二月一日當日確
    有持有、施用第二級毒品及以該等器具供施用第二級毒品所
    用與預備供分裝第二級毒品施用所用之犯行之證據，且此均
    為被告於其另涉犯施用第二級毒品罪中所認定並諭知沒收或
    沒收銷燬，有本院九十九年度易字第八０七號刑事判決書及
    臺灣高等法院被告前案紀錄表各一份在卷可參，則此等物證
    根本無從證明至被告有何意圖營利而販入第二級毒品安非他
    命及約二十次販賣第二級毒品安非他命予證人甲○○之犯行
    ，是公訴人起訴就此所引物證欲證明至被告有意圖營利而販
    入第二級毒品安非他命及約二十次販賣第二級毒品安非他命
    予證人甲○○之情事，顯屬失當，難認可據為採信被告有何
    公訴意旨所指意圖營利而販入第二級毒品安非他命及約二十
    次販賣第二級毒品安非他命予證人甲○○犯行之依據。
  (三)再本件公訴人據以起訴被告有意圖營利而販入第二級毒品安
    非他命及約二十次販賣第二級毒品安非他命予證人甲○○之
    犯嫌，主要論據顯係以證人甲○○於偵查中之結證為據。然
    觀之證人甲○○於偵查中所述：我有跟乙○○買過安非他命
    差不多二十次，大約是九十五年開始至九十八年八月止。多
    久買一次不一定，大約一、二個月買一次。一次是買一千或
    二千，不然就是一克。買的地點在他們家復興路巷口，有時
    在圓通路網咖，有時在永和中正路的網咖。有時他因穿短褲
    懶得出門，所以就在門口拿毒品給我云云（參見九十八年度
    毒偵字第九一０七號偵卷影本第四四頁）；證人甲○○於本
    院審理中復證述：我應該沒有跟乙○○買約二十次那麼多次
    ，應該不超過十次。我做人老實，藥頭都喜歡跟我接觸。最
    後買的一次是在九十八年十二月初或十一月底，我有跟乙○
    ○聯絡，那次要拿一千元，但沒有拿到。跟乙○○買毒拿到
    毒品的最後一次是九十八年，但不知道什麼時候，那次地點
    在復興路被告中和家門口，拿一千，零點一或零點二公克。
    沒有證據可證明我是跟乙○○拿毒品云云（參見本院卷第三
    九頁正、反面）。據上可知，證人甲○○根本無從詳細指明
    或較能明確指出被告約二十次販賣第二級毒品安非他命予其
    之每次交易之詳細時間、地點、確切之交易價格、購買數量
    ，抑或被告係於何時何地基於如何之營利意圖而向何人販入
    第二級毒品安非他命，更遑論證人甲○○於偵查及本院審理
    中所述就其向被告購買第二級毒品安非他命之次數究竟是約
    二十次或不超過十次云云，顯然前後矛盾不一、相互齟齬，
    而有諸多嚴重瑕疵可指之情形，是本院根本無從據證人甲○
    ○空泛所稱之概略起迄時間、地點、概略之交易價格、不清
    不楚之購買數量，即遽論被告有意圖營利而販入第二級毒品
    安非他命及約二十次販賣第二級毒品安非他命予證人甲○○
    如此多次販賣第二級毒品之重罪及刑度之犯嫌。再者，被告
    迭自警詢、偵查及本院審理中以來均從未自白有何販賣第二
    級毒品安非他命予證人甲○○或有於何時何地基於營利之意
    圖向姓名年籍不詳之成年男子販入不詳數量之第二級毒品安
    非他命之情事（參見九十八年度毒偵字第九一０七號偵卷影
    本第三—六頁正、反面、第五六—五八頁、本院卷第二十—
    二二、四十—四一頁正、反面、九十九年八月十一日審判筆
    錄），且本件公訴人所舉之上述相關人證及物證等證據資料
    ，均無從作為認定被告有意圖營利而販入第二級毒品安非他
    命及約二十次販賣第二級毒品安非他命予證人甲○○之補強
    證據，則公訴人所舉之本件相關證據，根本無從證明被告有
    意圖營利而販入第二級毒品安非他命及約二十次販賣第二級
    毒品甲基安非他命予證人甲○○之犯行。
六、綜上所述，堪認本件公訴意旨認定被告涉有意圖營利而販入
    第二級毒品安非他命及約二十次販賣第二級毒品安非他命予
    證人甲○○之犯嫌所憑之證據，均未達通常一般人均不致有
    所懷疑，而得以確信其為真實之程度。此外，復查無其他積
    極證據足認被告有何公訴意旨所指涉有意圖營利而販入第二
    級毒品安非他命及約二十次販賣第二級毒品安非他命予證人
    甲○○之犯嫌，揆諸首揭法條及判例意旨說明，自不能證明
    被告犯罪，依法均應為無罪之諭知，以昭審慎。
據上論斷，應依刑事訴訟法第三百零一條第一項，判決如主文。
本案經檢察官蘇振文到庭執行職務。
中    華    民    國    99    年    8     月    27    日
                  刑事第六庭    審判長法  官  胡堅勤
                                      法  官  盧軍傑
                                      法  官  林家賢
上列正本證明與原本無異。
如不服本判決，應於判決送達後十日內，向本院提出上訴書狀，
並應敘述具體理由；其未敘述上訴理由者，應於上訴期間屆滿後
二十日內向本院補提理由書（均須按他造當事人之人數附繕本）
「切勿逕送上級法院」。
                                      書記官  林政良
中    華    民    國    99    年    8     月    27    日

司法院資訊處製作；財團法人民間司法改革基金會備份。
